臺灣高等法院刑事判決　　　　　　　　95年度上訴字第3661號
上　訴　人
即　被　告　甲○○
　　　　　　　　　　（
選任辯護人　葉民文律師
上列上訴人因違反毒品危害防制條例案件，不服臺灣桃園地方法
院95年度訴字第1298號，中華民國95年 8月23日第一審判決（起
訴案號：臺灣桃園地方法院檢察署95年度偵字第6890號），提起
上訴，本院判決如下：
    主  文
原判決關於甲○○部分撤銷。
甲○○共同販賣第二級毒品，未遂，處有期徒刑陸年拾月。扣案
含MDMA、甲基安非他命成分之綠色圓型錠捌顆、粉紅色圓型錠貳
顆、含MDMA成分之紫色圓型錠壹顆均沒收銷燬之；扣案之愷他命
拾伍包（驗餘含塑膠袋毛重九點一三四公克）、包裝袋拾伍只均
沒收。
    事  實
一、甲○○於民國九十五年三月十八日晚間二十三時許，在桃園
    縣中壢市○○路○段十二號「B1舞廳」內，向真實姓名年籍
    不詳綽號「阿斗」之成年男子，以新臺幣（下同）三千元價
    格購入含第二級毒品MDMA、甲基安非他命藥丸十四顆（其中
    綠色圓型錠九顆含MDMA及甲基安非他命成分、粉紅色圓型錠
    三顆含MDMA及甲基安非他命成分、紫色圓型錠二顆含MDMA成
    分），及以七千五百元價格購入十五包第三級毒品愷他命藥
    粉後，即與在「B1舞廳」內工作之徐銘成（業經原審判決確
    定）共同意圖販賣營利，由甲○○於九十五年三月十九日凌
    晨隨身攜帶上開第二級、第三級毒品至「B1舞廳」伺機販賣
    。同日凌晨零時五十分許，適有陳韋銍偕同友人乙○○一同
    前往上開「B1舞廳」，甲○○、徐銘成即站在一樓樓梯口向
    陳韋銍、乙○○以第二級毒品藥丸每顆三百五十元至四百元
    、第三級毒品每包一千元價錢兜售，因陳韋銍、乙○○無意
    購買，始未得逞。經警於同日凌晨一時三十分許，至「B1舞
    廳」執行臨檢勤務，甲○○隨即逃往「B1舞廳」辦公室內，
    並將攜帶毒品丟入辦公室抽屜內；徐銘成亦尾隨逃入。警員
    即自後跟隨二人，並在「B1舞廳」辦公室內扣得甲○○所有
    綠色圓型錠九顆（其中一顆因檢驗而滅失，含MDMA、甲基安
    非他命成分）、粉紅色圓型錠三顆（其中一顆因檢驗而滅失
    ，含MDMA、甲基安非他命成分）、紫色圓型錠二顆（其中一
    顆因檢驗而滅失，含MDMA成分）及愷他命十五包（毛重九點
    一七八公克，驗餘含塑膠袋毛重九點一三四公克），旋經陳
    韋銍、乙○○均當場指認甲○○、徐銘成即係在「B1舞廳」
    樓梯口兜售毒品之人，始查悉上情。
二、案經桃園縣政府警察局中壢分局報請臺灣桃園地方法院檢察
    署檢察官偵查起訴。
    理  由
一、按被告以外之人於審判外之言詞或書面陳述，除法律有規定
    者外，不得作為證據，刑事訴訟法第一百五十九條第一項固
    定有明文。惟被告以外之人於審判外之陳述，雖不符同法第
    一百五十九條之一至之四規定，而經當事人於審判程序同意
    作為證據，法院審酌該言詞陳述或書面陳述作成時之情況，
    認為適當者，亦得為證據。又當事人、代理人或辯護人於法
    院調查證據時，知有第一百五十九條第一項不得為證據之情
    形，而未於言詞辯論終結前聲明異議者，視為有前項之同意
    ，同法第一百五十九條之五規定甚明。本件證人乙○○、陳
    韋銍、丙○○於偵查中證言，固係被告以外之人審判外之言
    詞陳述，惟被告及辯護人迄至本院言詞辯論終結前，均未聲
    明異議，本院審酌證人乙○○、陳韋銍、丙○○偵查中係在
    自由意志下陳述，並經具結，作為被告犯罪證據，應屬適當
    ，依同法第一百五十九條之五第二項規定，應有證據能力。
二、訊據上訴人即被告甲○○供承於上開時地持有扣案含MDMA、
    甲基安非他命成分藥錠及愷他命藥粉，為警查獲之事實，然
    矢口否認有販賣毒品犯行，辯稱：扣案毒品係要與網友共同
    施用而帶至「B1舞廳」等語。
三、惟查：
（一）被告攜帶為警查扣之綠色圓型錠九顆、粉紅色圓型錠三顆
      經行政院衛生署管制藥品管理局鑑定結果，均含第二級毒
      品MDMA、甲基安非他命成分，紫色圓型錠二顆則含第二級
      毒品MDMA成分，白色粉末十五包含第三級毒品愷他命成分
      ，有該局九十五年五月二十六日管檢字第０九五０００四
      七七五號鑑定書在卷可稽（見偵查卷第一五二至一五三頁
      ），被告持有扣案之第二級與第三級毒品事實堪以認定。
（二）證人即當日在「B1舞廳」之乙○○於偵查中結稱：當天我
      在B1舞廳跳舞時有人向我推銷「衣服」、「褲子」，「衣
      服」代表搖頭丸，「褲子」代表愷他命，由背包包的男子
      問我，穿白襯衫的男子則站在一旁，我拒絕他們後就離開
      了，他們繼續站在門口等語（見偵查卷第一二０至一二一
      頁），並指認被告與徐銘成即當時推銷毒品之人；及至本
      院結稱：當天被告有向我兜售毒品，問我要不要買搖頭丸
      ，我跟他說我不買，因為時間太久價格我忘了，我在警詢
      、偵查中所述都實在，在警詢指認販賣毒品的人就是在庭
      上的被告（即甲○○）等語（見本院卷九十六年三月二十
      八日審判程序筆錄）。再證人即當日在「B1舞廳」之陳韋
      銍於偵查中結稱：被告及徐銘成二人向我推銷毒品，我拒
      絕他們，由穿著認的出來是他們等語（見偵查卷第一二一
      頁），及至原審結稱：當晚我和乙○○進入舞廳時，被告
      和徐銘成就站在樓梯口向我們推銷毒品，徐銘成問說要不
      要買藥，被告站在旁邊等語（見原審卷第六十至六二頁）
      。按證人乙○○、陳韋銍與被告及徐銘成素不相識，亦無
      嫌隙，自無虛構事實誣指被告之必要，且二人於警詢經警
      提供六至八張不同之人照片，均能一致指認被告及徐銘成
      即為販賣毒品之人；證人乙○○及至本院仍能當庭指認被
      告，足見二人指證被告及徐銘成共同兜售扣案毒品，應屬
      實情。又被告當時係攜帶扣案含MDMA、甲基安非他命成分
      之綠色圓型錠、粉紅色圓型錠、含MDMA成分之紫色圓型錠
      及愷他命向乙○○、陳韋銍兜售，被告與徐銘成共同販賣
      第二級、第三級毒品之事實至灼。
（三）證人即「B1舞廳」員工丙○○於偵查中結稱：當天警員臨
      檢時，甲○○跑進辦公室內，打開抽屜，之後又往員工辦
      公室內跑，之後換成徐銘成進入辦公室，然後警員就進來
      了等語（見偵查卷第一二七頁）；及至本院結稱：當時我
      正要上班，看到被告往辦公室內跑，警員跟著衝進來，還
      有另一名員工（徐銘成）也衝進來，後來警員就在被告站
      的辦公桌抽屜內搜到毒品，該辦公室外人是不能進出的等
      語（見本院卷九十六年三月二十八日審判程序筆錄），證
      人丙○○明確指證被告進入辦公室後，即打開抽屜，後警
      員在辦公室抽屜內查獲扣案毒品。而被告供稱扣案毒品為
      其所有，設被告未與徐銘成共同販賣毒品，徐銘成自無隨
      同被告衝入辦公室之必要，顯見被告係與徐銘成共同販賣
      扣案毒品無疑。
（四）雖被告辯護人指稱，證人丙○○於警詢證稱：當天被告進
      入辦公室後，先跑到辦公桌旁開抽屜丟了一個紫色長方包
      包等語；及至偵查中則稱：我於警詢有說被告打開抽屜，
      並沒有說被告有丟包包進去等語，先後所述不一，顯有不
      實。惟證人丙○○於本院結稱：我在警詢時會說被告有丟
      包包進去抽屜，是因被告有經過，印象中他有在抽屜放東
      西，因速度太快，閃了一下，警詢才會這樣說。當時被告
      進辦公室的速度太快，我一時沒有反應過來，所以才無法
      確定等語。而證人丙○○於警詢、偵查中均稱被告衝進辦
      公室後有打開辦公桌抽屜，被告亦坦承於抽屜內查扣之毒
      品為其所有，足證被告確有打開辦公室抽屜，並將攜帶之
      毒品丟入之事實，自不得以證人丙○○於偵查中無法明確
      指證被告有無將扣案毒品丟入抽屜內，或與警詢所稱不符
      ，即認偵查中指證為不實。
（五）被告經濟來源為家人供給，每月約一、二千元，而該含MD
      MA、甲基安非他命之藥丸及愷他命藥粉係花費一萬零五百
      元所購得等情，業據被告於原審供明在卷（見原審卷第十
      三頁）。則以被告經濟來源，能否花費一萬零五百元購入
      扣案毒品，再免費提供友人施用，已有可疑。且被告就欲
      招待之友人，均不知真實姓名及聯絡方式（見原審卷第十
      二頁），被告竟以約平時五至十個月之所得購買毒品，用
      以無償招待相識不深之友人，亦與常情有違，況被告尿液
      經送驗結果，呈MDMA之陰性反應，有臺灣檢驗科技股份有
      限公司九十五年四月十四日濫用藥物尿液檢驗報告在卷可
      考，益見被告辯稱扣案毒品係供己施用，不足採信。
（六）被告辯護人另辯：證人羅上峰於警詢指稱現場有一位身高
      一百七十至一百七十五公分之白衣男子販賣毒品，足見販
      賣毒品者另有其人，並聲請傳訊證人羅上峰。查被告為警
      查獲時固係身著白色衣服，然被告確有向乙○○及陳韋銍
      兜售毒品，已如前述；且舞廳內燈光昏暗，羅上峰能否明
      確指認販賣毒品者之身高，亦有可疑、況縱該舞廳尚有另
      一白衣男子販賣毒品，亦無解於被告有販賣第二級、第三
      級毒品之罪責，自無傳訊羅上鋒之必要。至被告辯護人另
      聲請傳訊證人即警員袁書統到庭說明證人指認被告經過，
      因證人乙○○及至本院仍能當庭指認被告即為販賣毒品之
      人，顯無誤認之虞，故無傳訊警員之必要。
（七）本件雖查無證據證明被告係意圖營利而販入扣案毒品，惟
      被告於購得扣案毒品後，即攜帶至B1舞廳，並向乙○○、
      陳韋銍兜售，雖因乙○○、陳韋銍無意購買，而未達成合
      意，然被告既已著手販賣毒品犯行，仍應構成販賣未遂罪
      。事證明確，被告與徐銘成共同販賣第二級、第三級毒品
      未遂犯行堪以認定。
四、核被告所為，係犯毒品危害防制條例第四條第六項、第二項
    之販賣第二級毒品未遂罪及同條第六項、第三項之販賣第三
    級毒品未遂罪。被告販賣前持有毒品之低度行為，應為販賣
    之高度行為所吸收，不另論罪。被告與徐銘成間，有犯意聯
    絡及行為分擔，均為共同正犯（按被告行為後，刑法第二十
    八條共同正犯，雖於九十四年二月二日修正，於九十五年七
    月一日施行；而將修正前之「實施」修正為「實行」。其中
    「實施」一語，涵蓋陰謀、預備、著手及實行之概念在內，
    範圍較廣；而「實行」則著重於直接從事構成犯罪事實之行
    為，範圍較狹；二者意義及範圍固有不同，但對於本件被告
    所犯本案情形而言，刑法第二十八條修正內容，對於被告並
    無「有利或不利」之影響，自無依刑法第二條第一項後段規
    定新舊法比較問題，應逕行適用修正後刑法規定。）又被告
    行為後，未遂犯規定雖於九十四年二月二日修正，修正前刑
    法第二十六條前段規定：「未遂犯之處罰，得按既遂犯之刑
    減輕之。」修正後移置新法第二十五條第二項，並修正規定
    ：「未遂犯之處罰，以有特別規定者為限，並得按既遂犯之
    刑減輕之。」並無所謂「有利或不利」之情形，亦無刑法第
    二條第一項後段規定比較新舊法問題，亦應適用修正後刑法
    第二十五條第二項規定（最高法院九十五年度臺上字第五五
    八九號判決要旨參照）。被告已著手販賣第二級毒品未遂及
    販賣第三級毒品未遂，應依修正後刑法第二十五條第二項規
    定，按既遂犯之刑減輕之。被告以一行為同時販賣第二級、
    第三級毒品，同時觸犯二罪名，為想像競合犯，應依刑法第
    五十五條前段規定，從一重以販賣第二級毒品未遂罪處斷（
    修正後第五十五條但書係科刑之限制，為法理之明文化，非
    屬法律之變更，應逕行適用修正後之規定，最高法院九十五
    年九月十四日九十五年度第五次刑事庭臨時庭長會議參照）
    。又被告與徐銘成係向乙○○、陳韋銍同時兜售扣案毒品，
    自係一行為觸犯二罪名，檢察官認被告所犯二罪為數罪關係
    ，應分論併罰，容有誤會。
五、原審對被告論罪科刑，固非無見。惟被告已著手於販賣犯行
    ，雖未完成犯罪，亦應論以販賣未遂罪。原審認被告僅構成
    意圖販賣而持有第二、三級毒品罪，實有未當。被告上訴，
    否認犯罪，固無理由，惟原判決關於被告甲○○部分既有可
    議，自應由本院撤銷改判。爰審酌被告平日之素行、犯罪動
    機、目的、手段、販賣毒品危害社會非輕、犯罪後未見悔意
    等一切情狀，量處如主文第二項所示之刑。扣案之綠色圓型
    錠八顆、粉紅色圓型錠二顆、紫色圓型錠一顆，係本案查獲
    之第二級毒品，不問屬於何人所有，均應依毒品危害防制條
    例第十八條第一項前段規定沒收銷燬之。扣案之愷他命十五
    包（驗餘含塑膠袋毛重九點一三四公克）及包裝第三級毒品
    愷他命之包裝袋15只，均係被告所有並供販賣毒品所用之物
    ，應依刑法第38條第1項第1款規定（最高法院95年台上字第
    5252號判決意旨參照），併宣告沒收。
六、本件雖係被告提起上訴，惟因原審適用法條不當而撤銷，依
    刑事訴訟法第 370條但書規定，本院自得諭知較原審為重之
    刑。
據上論斷，應依刑事訴訟法第369條第1項前段、第364條、第299
條第1項前段、第370條但書，毒品危害防制條例第4條第6項、第
2 項、第3項、第18條第1項前段，刑法第11條、第2條第1項前段
、第28條、第55條、第25條第 2項、第38條第1項第1款，判決如
主文。
本案經檢察官周誠南到庭執行職務。
中　　華　　民　　國　　96　　年　　 4　　月　　11　　日
　　　　　　　　　刑事第四庭審判長法　官  蔡秀雄
　　　　　　　　　　　　　　　    法　官  周煙平
　　　　　　　 　 　　　　　　　　法　官  陳國文
以上正本證明與原本無異。
如不服本判決，應於收受送達後十日內向本院提出上訴書狀，其
未敘述上訴之理由者並得於提起上訴後十日內向本院補提理由書
（均須按他造當事人之人數附繕本）。
                                  書記官  蔡棟樑
中　　華　　民　　國　　96　　年　　 4　　月　　11　　日
附錄：本案論罪科刑法條全文
毒品危害防制條例第4條第6項、第2項、第3項
製造、運輸、販賣第一級毒品者，處死刑或無期徒刑；處無期徒
刑者，得併科新臺幣1千萬元以下罰金。
製造、運輸、販賣第二級毒品者，處無期徒刑或7年以上有期徒
刑，得併科新臺幣7百萬元以下罰金。
製造、運輸、販賣第三級毒品者，處5年以上有期徒刑，得併科
新臺幣5百萬元以下罰金。
製造、運輸、販賣第四級毒品者，處3年以上10年以下有期徒刑
，得併科新臺幣3百萬元以下罰金。
製造、運輸、販賣專供製造或施用毒品之器具者，處1年以上7年
以下有期徒刑，得併科新臺幣1百萬元以下罰金。
前五項之未遂犯罰之。
